【裁判字號】    97,台上,2182
【裁判日期】    970526
【裁判案由】    違反毒品危害防制條例
【裁判全文】
最高法院刑事判決            九十七年度台上字第二一八二號
上  訴  人  甲○○
選任辯護人  呂翊丞律師
上列上訴人因違反毒品危害防制條例案件，不服台灣高等法院中
華民國九十七年二月十五日第二審判決（九十六年度上訴字第五
三二０號，起訴案號：台灣桃園地方法院檢察署九十五年度偵字
第二五九五０號），提起上訴，本院判決如下：
    主  文
原判決撤銷，發回台灣高等法院。
    理  由
本件原判決認定上訴人甲○○明知第一級毒品海洛因不得運輸走
私進口，竟與綽號「泰哥」、「毛哥」之成年男子三人，共同基
於運輸走私海洛因進口之犯意聯絡，推由上訴人於民國九十五年
十二月四日，偕同不知情之王語嫣搭機前往泰國，綽號「泰哥」
者隨即於九十五年十二月五日凌晨零時許，委由某不知情不詳姓
名之成年男子，將夾層內藏海洛因四包（合計淨重二七一三點一
八公克）之行李箱一個，送至曼谷格蘭飯店交與上訴人帶回台灣
。上訴人與王語嫣於九十五年十二月九日，攜帶上開夾藏海洛因
之行李箱搭機返抵台灣，而將上開海洛因運輸走私進入台灣地區
，嗣於同日晚間八時三十分許，在桃園機場海關行李查驗檯，為
法務部調查局桃園縣調查站人員當場查獲，並扣得上開行李箱及
海洛因等情。因而撤銷第一審判決，改判論處上訴人共同運輸第
一級毒品罪刑，固非無見。
惟查：(一)、刑事訴訟法第一百六十六條第一項、第一百七十一條
等有關被告詰問證人之規定，旨在發現真實及保障人權，屬憲法
第十六條保障人民訴訟權之權利之一，且屬憲法第八條第二項正
當法律程序所保障之權利，如不當剝奪被告詰問證人之機會，不
僅妨害其訴訟防禦權之行使，亦有礙於真實之發現，自為法所不
許。原判決認定上訴人有前揭犯行，係依憑證人黃紹宸於第一審
供述各情（原判決第六頁第二十二至二十五行，原判決誤書為係
證人柯志仁之供述），為其主要論據之一。然稽諸第一審關於黃
紹宸該次供述筆錄併記載：「審判長諭知：今天被告的律師無法
到庭，為保障被告的防禦權，故今日無法作詰問的程序」（第一
審卷第二四六頁）等情，第一審嗣亦未再傳喚黃紹宸到庭，接受
上訴人及其選任辯護人之詰問。而上訴人於原審審理中另具狀聲
請再傳喚黃紹宸到庭（原審卷第六十六頁），乃原審未依法傳喚
黃紹宸到庭，亦未說明其何以未予傳訊之理由，其不當剝奪上訴
人詰問黃紹宸之機會，致上訴意旨得據以指摘，難謂適法。(二)、
有罪之判決書，對被告有利之證據不採納者，應說明其理由，為
刑事訴訟法第三百十條第二款所明定。故有罪判決書對於被告有
利之證據，如不加採納，必須說明其不予採納之理由，否則即難
謂無判決不備理由之違誤。是事實審法院應於審判期日就被告否
認犯罪所為有利之辯解事項與證據，予以調查，而於有罪判決理
由內詳加論列，否則率行判決，即屬於法有違。上訴人辯稱：伊
係遭蔡海山之恐嚇而運毒等語，並聲請原審傳喚蔡海山、胡阿龍
到庭，用以證明其上開辯解各情係屬事實（原審卷第四十五之一
至四十六頁、第六十六頁）。而苟蔡海山、胡阿龍到庭為有利上
訴人之供述，則上訴人究係於何種情形下為運輸走私海洛因之行
為，即欠明瞭，尚待調查釐清論述說明。則為明瞭案情起見，自
應依法踐行調查之程序。原判決對上情未傳喚蔡海山、胡阿龍予
以調查釐清，復未說明其何以不為傳喚調查之理由，致上訴意旨
得據以指摘，其查證未盡且理由欠備，遽行判決，難昭折服。上
訴意旨指摘原判決不當，尚非全無理由。按第三審法院應以第二
審判決所確認之事實為判決基礎，刑事訴訟法第三百九十四條第
一項前段定有明文。原判決上述之違背法令，影響於事實之確定
，本院無可據以為裁判，應將原判決撤銷，發回原審法院更為審
判。
據上論結，應依刑事訴訟法第三百九十七條、第四百零一條，判
決如主文。
中    華    民    國  九十七  年    五    月  二十六  日
                      最高法院刑事第一庭
                          審判長法官  董  明  霈
                                法官  林  茂  雄
                                法官  張  祺  祥
                                法官  吳  昆  仁
                                法官  蘇  振  堂
      本件正本證明與原本無異
                                      書  記  官
中    華    民    國  九十七  年    六    月    四    日
                                                    ｖ


司法院資訊處製作；財團法人民間司法改革基金會備份。
